【裁判字號】    99,破抗,3
【裁判日期】    990128
【裁判案由】    破產宣告
【裁判全文】
臺灣高等法院民事裁定                   99年度破抗字第3號
抗  告  人  甲○○(即吳惠美).
抗告人因聲請破產宣告事件，對於中華民國98年11月16日臺灣桃
園地方法院98年度破字第11號所為裁定，提起抗告，本院裁定如
下：
    主  文
原裁定廢棄。
    理  由
一、抗告人於原法院聲請意旨略以：抗告人因投資婚紗事業，加
    盟成立婚紗攝影公司，卻遇經濟不景氣，生意嚴重虧損，導
    致抗告人身陷財務困境，約負債新臺幣(以下同）3,267,570
    元，資產僅有車號7G-6427號營業用小客車（廠牌：福特，8
    9年出廠），及另有現金145,000元，顯已不能清償債務，若
    不宣告破產將無法解決，為此檢具財產狀況說明書、臺灣銀
    行支票及債權人、債務人清冊，求為破產之宣告等語。
二、原法院認抗告人現有財產145,000元 (未計入7G-6427號營業
    用小客車)，而負有債務高達3,874,038元，函詢破產管理人
    之費用為25,000元，及依破產法第95條第 2項所為：「破產
    人及其家屬之必要生活費及喪葬費，視為財團費用。」之規
    定，預估破產財團費用為117,948元，合計已達142,948元，
    以其現有財產145,000 元支付幾無剩餘，更遑論宣告破產後
    尚須支付破產程序之必要費用，如編造債權表、通知召開債
    權人會議等，因認無宣告破產實益等由，駁回抗告人之聲請
    ，固非無見；惟查：
(一)「債務人不能清償債務者，依本法所規定破產程序，清理其
    債務。債務人停止支付者，推定其為不能清償。」、「破產
    ，對債務人不能清償債務者，宣告之。」破產法第1條、第5
    7條分別定有明文。又：最高法院96年度臺抗字第581號著有
    ：「按財團費用及財團債務，應先於破產債權，隨時由破產
    財團清償之。破產宣告後，如破產財團之財產不敷清償財團
    費用及財團債務時，法院因破產管理人之聲請，應以裁定宣
    告破產終止。破產法第97條、第148 條定有明文。依上開規
    定旨趣，除債務人之財產不敷清償破產財團之費用及財團之
    債務外，尚難認無宣告破產之實益。是以法院就破產之聲請
    ，應依職權為必要之調查，倘債務人確係毫無財產可構成破
    產財團，或債務人之財產不敷清償破產財團之費用及財團債
    務，無從依破產程序清理其債務時，始得以無宣告破產之實
    益為由，裁定駁回聲請（司法院25年院字第1505號解釋參照
    ）。」裁判意旨，可資參照。
(二)抗告人所列債權人均為銀行，人數非多(12家)，債權額自80
    ,380元至1,119,068元(原法院函查增列匯誠第一資產管理股
    份有限公司之債權額為140,000元)，於抗告人出具「生活費
    權利捨棄切結書」表明拋棄其本人屬生活費之優先受償權利
    ，生活費由其親友予以協助，有抗告人出具之切結書、及抗
    告人提出吳鴻達所出具之「陳情及扶養證明書」在卷足稽；
    除破產管理人之費用25,000元外，抗告人之現有財產是否不
    能支付破產財團費用、財團債務，而無宣告破產實益，即非
    無疑。
(三)查破產既係對於債務人不能清償債務者為宣告，破產之應宣
    告與否，即非衡量債務人之財產總額於債權清償成數比例之
    多寡以為斷，原法院未見及此，以抗告人之現有財產不足清
    償破產財團費用、財團債務，如宣告破產反有害於債權人之
    債權原可得受償之部分，不能達成使多數債權人獲得平等受
    償之破產制度立法目的，徒增程序之浪費，本件無宣告破產
    實益與必要，而駁回抗告人之聲請，容有未恰。
三、從而，抗告意旨，指摘原法院之裁定不當，求予廢棄，為有
    理由。再依破產法第2 條規定，破產事件專屬債務人或破產
    人住所地之地方法院管轄；且同法第64條所定法院為破產宣
    告時應為之處置，均屬管轄法院就破產事件行使執行及監督
    職權時應為之行為，本院爰將原裁定廢棄，發回原法院詳予
    調查，另為適法之處理。
四、據上論結，本件抗告為有理由，爰依破產法第5 條、民事訴
    訟法第492條之規定，裁定如主文。
中    華    民    國    99    年     1    月    28    日
                    民事第五庭
                        審判長法  官  李錦美
                              法  官  鍾任賜
                              法  官  陳博享
正本係照原本作成。
本裁定除以適用法規顯有錯誤為理由外，不得再抗告。如提起再
抗告，應於收受後10日內委任律師為代理人向本院提出再抗告狀
。並繳納再抗告費新台幣１千元。
中    華    民    國    99    年    1     月    28    日
                              書記官  鄭靜如

司法院資訊處製作；財團法人民間司法改革基金會備份。
